【裁判字號】    99,交聲,1703
【裁判日期】    991217
【裁判案由】    違反道路交通管理處罰條例聲明異議
【裁判全文】
臺灣臺北地方法院交通事件裁定        99年度交聲字第1703號
原處分機關  臺北市交通事件裁決所
異  議  人
即受處分人  羅玉妙
                      號
上列異議人即受處分人因違反道路交通管理處罰條例案件，對於
臺北市交通事件裁決所民國99年10月28日所為之處分（原處分案
號：北市裁罰自第裁22－C00000000 號）聲明異議，本院裁定如
下：
    主  文
原處分撤銷。
羅玉妙不罰。
    理  由
一、原處分意旨略以：異議人即受處分人羅玉妙騎乘車牌號碼CR
    D－九三九 號重型機車，於民國九十九年八月五日下午四時
    五十五分許，行經臺北縣淡水鎮○○○路四二巷時闖紅燈，
    適臺北縣政府警察局淡水分局（下稱舉發單位）以「駕車行
    經有燈光號誌之交岔路口闖紅燈」為由，製發北縣警交大字
    第C 00000000號舉發違反道路交通管理事件通知單
    （下稱舉發單）逕行舉發，異議人於應到案日期前陳述意見
    ，原處分機關乃依道路交通管理處罰條例第五十三條第一項
    第六十三條第一項，違反道路交通管理事件統一裁罰基準及
    處理細則第四十三條、第四十四條及第六十七條等規定，於
    九十九年十月二十八日以北市裁罰字第裁二二－C0000
    0000號反道路交通管理事件裁決書，裁處受處分人罰鍰
    新臺幣（下同）一千八百元，並記違規點數三點等語。
二、異議意旨略以：異議人行經該路口被員警目視攔查，員警從
    舉發地點目視，極易誤判；且該路口未設倒數讀秒器，無從
    拿捏是否有足夠時間通過該路段；該路口停止線至完全通過
    路口約有十五至二十公尺，異議人通過極可能為最後一秒，
    且當時行速很慢，無法於四秒內通過等語。
三、按認定不利於被告之事實，須依積極證據，苟積極證據不足
    為不利於被告事實之認定時，即應為有利於被告之認定，更
    不必有何有利之證據；且事實之認定，應憑證據，如未能發
    現相當證據，或證據不足以證明，自不能以推測或擬制之方
    法，以為裁判基礎；而認定犯罪事實所憑證據，雖不以直接
    證據為限，間接證據亦包括在內；然而無論直接或間接證據
    ，其為訴訟上之證明，須於通常一般之人均不致有所懷疑，
    而得確信其為真實之程度者，始得據為有罪之認定，若其關
    於被告是否犯罪之證明未能達此程度，而有合理性懷疑之存
    在，致使無從形成有罪之確信，根據「罪證有疑，利於被告
    」之證據法則，即不得遽為不利被告之認定，亦分別有最高
    法院三十年上字第八一六號、四十年台上字第八六號、七十
    六年台上字第四九八六號等判例可資參照。又法院受理交通
    事件，準用刑事訴訟法之規定，道路交通管理處罰條例第八
    十九條前段定有明文，是以法院審理行為人違反道路交通管
    理處罰條例案件時，當有其適用。從而法院於審理行為人違
    反道路交通管理處罰條例案件，如就原處分機關所認定之行
    為人違規事實仍有合理之懷疑，而無法確信行為人確有該當
    於道路交通管理處罰條例各該處罰條文之構成要件事實時，
    此際即應依訴訟法上之待證事實「倘有懷疑，則從被告之利
    益作解釋」之證據法則，作為受處分人有利之認定。
四、經查：
  (一)異議人受處分人羅玉妙騎乘車牌號碼CRD －九三九號重型機
    車，於九十九年八月五日下午四時五十五分許，行經臺北縣
    淡水鎮○○○路四二巷時因闖紅燈，為警攔檢等情，有舉發
    單在卷可按，是上開事實，堪以認定。
  (二)然查依證人即查獲之員警陳有助於本院調查時具結證稱：伊
    任職單位是臺北縣政府警察局淡水分局中山路派出所，九十
    九年八月五號下午四時，伊騎乘警用摩托車外出執行交通整
    理勤務，本件舉發單是由伊舉發的。因為我們淡水分局中山
    路派出所出來要去執勤的話，是要往淡水市區方向，會在中
    正東路四二巷巷口待轉，當時伊在等紅燈待轉時，見我們行
    向之號誌已經轉綠燈了，就看到受處分人從伊前面騎乘機車
    過去。伊停等號誌處該交岔路口是三向的號誌，當時伊的路
    口的號誌只能左、右轉，號誌在變換時，綠燈轉呈黃燈時，
    黃燈的時間會持續四秒，接下來才轉換成紅燈，而轉成紅燈
    時這時候是三向號誌均為紅燈，這次紅燈的時間會持續三秒
    ，之後伊的方向才會由紅燈轉成轉換成綠燈。異議人從伊前
    面騎過去的時候，伊的方向的號誌是綠燈。伊看到異議人的
    時候，他是在伊的正前方。伊看到伊的號誌變成綠燈的時候
    ，異議人已經超過停止線，也就是在三向號誌全部是紅燈的
    時間，異議人已經超過停止線了，之後伊就鳴笛，騎車過去
    攔查異議人，對異議人開罰單等語，及依證人提出之現場照
    片及所繪製之現場圖可認，證人確實無法看到受處分人行向
    之號誌變換，僅能看見其行向之號誌變換；而從受處分人行
    向之停止線位置至證人行向所見之號誌距離為二十二點五公
    尺，若依受處分人所辯稱車速為十至二十公里，則受處分人
    通過該路口約需時四秒至八秒，而依據證人所證稱該路口由
    綠燈轉黃燈再轉紅燈約七秒，則受處分人辯稱是到路中央才
    黃燈轉紅燈一節，衡情確有可能，因此尚不能據以排除受處
    分人確實係在通過該路口停止線時為綠燈，旋即轉黃燈再轉
    為紅燈，而使舉發之員警以為受處分人闖紅燈之情節。
五、綜上所述，受處分人上開辯解尚非不足採信，此外，復查無
    其他積極證據足以證明受處分人有原處分機關所認定之前開
    違規行為，自應作對受處分人有利之認定，原處分機關遽對
    受處分人為前開裁決，即難認為允當，應認受處分人之異議
    為有理由，自應由本院將原處分撤銷，改諭知受處分人不罰
    。
六、據上論斷，應依道路交通管理處罰條例第八十七條第二項，
    道路交通事件處理辦法第十九條，裁定如主文。
中    華    民    國    99    年    12    月    17    日
                        交通法庭  法  官  林玉蕙
上正本證明與原本無異。
如不服本裁定，應於裁定送達後5日內向本院提出抗告狀。
                                  書記官  陳怡君
中    華    民    國    99    年    12    月    23    日

司法院資訊處製作；財團法人民間司法改革基金會備份。
